【裁判字號】    97,重訴,1045
【裁判日期】    980717
【裁判案由】    清償借款
【裁判全文】
臺灣臺北地方法院民事判決            97年度重訴字第1045號
原      告  台北縣五股鄉農會
法定代理人  丙○○
訴訟代理人  黃元龍律師
被      告  庚○○
            甲○○
上  1   人
訴訟代理人  粘舜權律師
            吳茂榕律師
複 代理 人  乙○○
被      告  己○○
            戊○○
            丁○○
上 3人共同
訴訟代理人  蔡欽源律師
            魏妁瑩律師
上列當事人間清償借款事件，本院於民國98年6 月25日言詞辯論
終結，判決如下：
    主      文
被告己○○、戊○○、丁○○就繼承陳啟賢之保證債務部分，於
繼承陳啟賢之遺產範圍內，與被告庚○○連帶給付原告貳仟萬元
，及自民國九十二年十二月五日起至清償日止，按年息百分之十
二點二五計算之利息，及自民國九十二年十二月五日起至清償日
止，按上開利率百分之二十計算之違約金。
被告己○○、戊○○、丁○○就繼承陳啟賢之保證債務部分，於
繼承陳啟賢之遺產範圍內，與被告甲○○連帶給付原告壹仟伍佰
陸拾萬元，及自民國九十年六月二十六日起至清償日止，按年息
百分之十二點二五計算之利息，及自民國九十年六月二十六日起
至清償日止，其逾期在六個月以內者，按上開利率百分之十，逾
期超過六個月者，就超過部分，按上開利率百分之二十計算之違
約金。
原告其餘之訴駁回。
訴訟費用由被告連帶負擔十分之九；餘由原告負擔。
本判決第一項於原告以新臺幣陸佰柒拾萬元供擔保後，得假執行
。但被告得以新臺幣貳仟萬元為原告預供擔保，而免為假執行。
本判決第二項於原告以新臺幣伍佰貳拾萬元供擔保後，得假執行
。但被告得以新臺幣壹仟伍佰陸拾萬元為原告預供擔保，而免為
假執行。
原告其餘假執行之聲請駁回。
    事實及理由
甲、程序方面：
一、被告庚○○經合法通知，未於最後詞辯論期日到場，核無民
    事訴訟法第386 條所列各款情形，爰依原告之聲請，由其一
    造辯論而為判決。
二、又原告曾因本件連帶保證債務對被告己○○以次3 人聲請依
    督促程序聲請支付命令，經臺灣板橋地方法院（下稱板橋地
    院）核發89年度促字第32918 號支付命令及確定證明，嗣己○○、戊○○以支付命令送達不合法為由，經書記官撤銷該
    支付命令確定證明，原告不服，聲明異議，為板橋地院裁定
    異議駁回，原告提起抗告，經臺灣高等法院以97年度抗字第
    1679號裁定就丁○○部分廢棄，其餘抗告駁回，業據本院調
    閱上開卷宗查核無誤，故上開支付命令因送達不合法對己○○、戊○○失其效力；至丁○○部分，因該支付命令係送達
    於戶籍地臺北縣三重市○○街49號4 樓，有送達證書、戶籍
    謄本可稽（見板院89年度促字第32918 號卷第21、26頁），
    而原告對丁○○辯稱：支付命令送達時不住在戶籍地乙節，
    既不爭執（見本院卷第165 頁反面），應認該支付命令送達
    亦不合法，而失其效力，故原告本於同一連帶保證請求被告
    己○○以次3 人而提起本件訴訟，即無違反一事不再理之規
    定。
乙、實體方面：
一、原告主張：(一)訴外人謝承翰、謝德政於民國79年8 月13日邀
    同訴外人陳啟賢與被告庚○○、甲○○等3 人擔任連帶保證
    人各向伊借款新臺幣（下同）2,000 萬元（下稱系爭第1 筆
    借款）、1,560 萬元（下稱系爭第2 筆借款），約定利息按
    年利率12.25 ％計算，如有逾期或到期未履行債務時，自該
    日起算，其逾期在6 個月以內者，按上開利率百分之10，逾
    期在6 個月以上者，按上開利率百分之20計算之違約金，詎
    謝承翰、謝德政竟自79年10月14日起即不依約繳息，履經催
    討，均置之不理，迄尚欠本金2,000 萬元、1,650 萬元，及
    各該利息、違約金；嗣伊先後於89年、90年間對主債務人謝
    承翰、謝德政取得臺灣桃園地方法院（下稱桃園地院）89年
    度促字第16127 號、板橋地院89年度促字第32918 號支付命
    令及確定證書，並陸續聲請強制執行，獲有桃園地院及板橋
    地院核發之債權憑證，依民法第747 條規定，此項中斷時效
    之行為對連帶保證人亦生效力；而陳啟賢於88年4 月26日死
    亡，被告己○○、戊○○、丁○○為陳啟賢之繼承人，均未
    為拋棄繼承或限制繼承，依法應對陳啟賢之債務負連帶清償
    責任，庚○○為系爭第1 筆借款（至系爭第2 筆借款部分已
    對庚○○取得支付命令確定）、甲○○為系爭第2 筆借款（
    至系爭第1 筆借款部分已對甲○○取得支付命令確定）之連
    帶保證人，爰依連帶保證、繼承法律關係及民法繼承編施行
    法第1 條之2 第1 項規定，請求被告各連帶如數給付本息、
    違約金等語。併聲明：(一)被告己○○、戊○○、丁○○就繼
    承陳啟賢之保證債務部分，於繼承陳啟賢之遺產範圍內，與
    被告庚○○連帶給付2,000 萬元，及自79年10月14日起至清
    償日止，按年息10.25 ％計算之利息，及自82年3 月10日起
    至清償日止，按上開利率20％計算之違約金。(二)被告己○○
    、戊○○、丁○○就繼承陳啟賢之保證債務部分，於繼承陳
    啟賢之遺產範圍內，與被告甲○○連帶給付1,560 萬元，及
    自79年10月14日起至清償日止，按年息12.25 ％計算之利息
    ，及自79年11月15日起至清償日止，其逾期在6 個月以內者
    ，按上開利率10％，逾期超過6 個月者，就超過部分，按上
    開利率20％計算之違約金。(三)願供擔保請准宣告假執行。
二、被告則以：(一)被告己○○、戊○○、丁○○部分：原告對伊
    等之本金債權之消滅時效應自79年10月14日起算，至94年10
    月13日已時效完成，其利息與違約金請求權亦隨同消滅，伊
    等自得拒絕給付，且民法第747 條規定，僅對其他連帶保證
    人發生中斷時效之效力，對於保證人之繼承人並無適用餘地
    ；退步言，縱認利息及違約金請求權未隨同本金債權消滅而
    消滅，亦得依民法第126 條規定，就原告利息及違約金請求
    逾5 年部分拒絕給付；(二)被告甲○○、庚○○部分：對於原
    告提出之借據真正不爭執，確有擔任系爭第1 、2 筆借款之
    連帶保證人，惟原告請求權已罹於消滅時效，自得拒絕給付
    ；各等語置辯。併均聲明：(一)原告之訴及假執行之聲請均駁
    回。(二)如受不利判決，願供擔保請准宣告免假執行。
三、查：訴外人謝承翰、謝德政於79年8 月13日邀同被告庚○○
    、甲○○與被告己○○、戊○○、丁○○之被繼承人陳啟賢
    等3 人擔任連帶保證人，各向原告借款2,000 萬元、1,560
    萬元，約定利息按年利率12.25 ％計算，如有逾期或到期未
    履行債務時，自該日起算，其逾期在6 個月以內者，按上開
    利率百分之10，逾期在6 個月以上者，按上開利率百分之20
    計算之違約金，詎謝承翰、謝德政自79年10月14日起即不依
    約繳息，履經催討，均置之不理，迄尚欠本金2,000萬元、
    1,650 萬元，及各該利息、違約金等情，為兩造所不爭執（
    見本院卷第59頁正、反面、第137 頁正、反面），且有借據
    2 紙、戶籍謄本為證（見本院卷第5 、9 頁、第30至32頁）
    ，堪信為真正。
四、原告主張已先後於89年、90年間對主債務人謝承翰、謝德政
    取得桃園地院89年度促字第16127 號、板橋地院89年度促字
    第32918 號支付命令及確定證書，並陸續聲請強制執行，獲
    有桃園地院及板橋地院核發之債權憑證，依民法第747 條規
    定，對連帶保證人亦生效力，故系爭連帶保證債務請求權時
    效並未消滅，惟為被告所否認，各以上揭情詞置辯，則本件
    爭點厥為：(一)本件被告己○○以次3 人有無民法第747 條適
    用？(二)被告為時效抗辯，是否有據？
五、法院之判斷：
  (一)本件被告己○○以次3人有無民法第747 條適用？
  1.查：本件謝承翰、謝德政於79年8 月13日邀同訴外人陳啟賢
    擔任連帶保證人，各向原告借款2,000 萬元、1,560 萬元，
    嗣謝承翰、謝德政自79年10月14日起即不依約繳納本息，訴
    外人陳啟賢自應各與主債務人謝承翰、謝德政連帶負債務履
    行責任。又原告於89年間就系爭第1 筆借款、第2 筆借款向
    桃園地院分別對主債務人謝承翰、謝德政聲請核發89年度促
    字第16127 號、16128 號支付命令，嗣均告確定。原告旋持
    上開89年度促字第16127 號支付命令及確定證明為執行名義
    向桃園地院聲請強制執行，因執行無效果，經該院於90年3
    月8 日核發債權憑證；復持上開89年度促字第16128 號支付
    命令及確定證明為執行名義向板橋地院聲請強制執行，亦因
    執行無效果，經該院於96年7 月31日核發債權憑證，各有該
    支付命令、確定證書及債權憑證可稽（見本院卷第66至73頁
    ），系爭第1 、2 筆借款主債務人謝承翰、謝德政自79年10
    月14日起不依約繳息，請求權時效本應至94年10月13日完成
    ，惟原告已對主債務人謝承翰、謝德政依督促程序聲請發支
    付命令，依民法第129 條第2 項第1 款、第5 款，自對主債
    務人謝承翰、謝德政發生中斷時效之效力。
  2.按向主債務人請求履行，及為其他中斷時效之行為，對於保
    證人亦生效力，民法第747 條定有明文。連帶保證亦屬保證
    之一種。陳啟賢已於88年4 月26日死亡，被告己○○以次3
    人既為訴外人陳啟賢之繼承人，未經聲明限定繼承或拋棄繼
    承，自應承受陳啟賢財產上之一切權利義務，並應包括前開
    連帶保證債務，此財產上義務性質，尚不因被告己○○以次
    3 人係繼承而來有所更異。且民法所定之消滅時效，僅以請
    求權為其客體（最高法院22年上字第716 號判例參照），參
    諸民法第138 條：「時效中斷，以當事人、繼承人、受讓人
    之間為限，始有效力」之規定，是民法第747 條關於保證債
    務之中斷時效規定，就保證人死亡前已發生之連帶保證債務
    ，對保證人之繼承人亦有適用餘地。本件訴外人陳啟賢自79
    年10月14日起就系爭第1 、2 筆借款應各與主債務人謝承翰
    、謝德政連帶負債務履行責任，則原告對主債務人謝承翰、
    謝德政依督促程序聲請發支付命令以中斷時效之行為，揆諸
    前開說明，對被告己○○以次3 人亦生效力，故被告己○○
    以次3 人辯稱：原告上開中斷時效行為，對於保證人之繼承
    人並無適用云云，即無可取。
  (二)被告為時效抗辯，是否有據？
  1.按請求權，因15年間不行使而消滅；消滅時效，自請求權可
    行使時起算；消滅時效，因起訴而中斷；依督促程序聲請發
    支付命令，開始執行行為或聲請強制執行，與起訴有同一效
    力；時效中斷者，自中斷之事由終止時，重新起算；時效中
    斷，以當事人、繼承人、受讓人之間為限，始有效力，民法
    第125 條前段、第128 條前段、第129 條第2 項第1 款、第
    5 款、第137 條第1 項、第138 條分別定有明文。查：原告
    執桃園地院89年度促字第16127 號、第16128 號支付命令為
    執行名義，分別向桃園地院、板橋地院聲請對訴外人謝承翰
    、謝德政強制執行，因無財產可供執行，經桃園地院、板橋
    地院先後於90年3 月8 日、96年7 月31日發給債權憑證，因
    聲請支付命令、強制執行中斷之時效，該中斷事由分別於90
    年3 月8 日、96年7 月31日終止，應重新起算時效，且依民
    法第747 條規定，此項時效之中斷，對於因繼承訴外人陳啟
    賢之前開連帶保證債務之被告己○○以次3 人及系爭第1 、
    2 筆借款之連帶保證人即被告庚○○、甲○○亦有效力。故
    原告就系爭第1 、2 筆借款對被告之本金部分之請求權消滅
    時效，應分別自90年3 月9 日、96年8 月1 日重新起算，該
    消滅時效自未完成。被告抗辯：原告之本金部分請求權已罹
    於消滅時效云云，即屬無據。
  2.又利息、紅利、租金、贍養費、退職金及其他一年或不及一
    年之定期給付債權，其各期給付請求權，因五年間不行使而
    消滅；經確定判決或其他與確定判決有同一效力之執行名義
    所確定之請求權，其原有消滅時效期間不滿五年者，因中斷
    而重行起算之時效期間為五年，民法第126 條、第137 條第
    3 項定有明文。原告曾就系爭第1 筆借款對主債務人謝承翰
    聲請強制執行，經執行法院發給債權憑證，對連帶保證人及
    繼承連帶保證債務之繼承人固可發生中斷時效之效力，惟原
    告對被告之利息請求權於90年3 月9 日重新起算後，迄97年
    12 月5日始起訴為本件請求，故就第1 筆借款之利息、違約
    金應自起訴日往前回溯5 年之日（即92年12月5 日）起算之
    利息、違約金，未罹於消滅時效。至原告就系爭第2 筆借款
    對主債務人謝德政聲請強制執行，自95年6月26日聲請強制
    執行之日往前回溯五年之日（即90年6月26日）起算之利息
    、違約金，亦未罹於消滅時效。逾此範圍，均已罹於消滅時
    效，依民法第144條第1項規定，被告自得拒絕給付。
六、綜上所述，被告庚○○、甲○○為系爭第1 、2 筆借款之連
    帶保證人，被告己○○以次3 人係系爭借款債務連帶保證人
    陳啟賢之繼承人，原告請求被告己○○以次3 人就繼承陳啟
    賢之保證債務部分，於繼承陳啟賢之遺產範圍內，與被告庚○○連帶給付2,000 萬元，及自92年12月5 日起至清償日止
    ，按年息12.25 ％計算之利息，及自92年12月5 日起至清償
    日止，逾期在6 個月以內者，按上開利率10％，超過部分，
    按上開利率20％計算之違約金。另請求被告己○○以次3 人
    就繼承陳啟賢之保證債務部分，於繼承陳啟賢之遺產範圍內
    ，與被告甲○○連帶給付1,560 萬元，及自90年6 月22日起
    至清償日止，按年息12.25 ％計算之利息，及自90年6 月22
    日起至清償日止，其逾期在6 個月以內者，按上開利率10％
    ，逾期超過6 個月者，就超過部分，按上開利率20％計算之
    違約金，應予准許；逾此部分，即無理由，應予駁回。本件
    原告勝訴部分，兩造均陳明願供擔保，分別聲請宣告假執行
    或免為假執行，本院經審核尚無不合，爰分別酌定相當擔保
    金額准許之。至原告敗訴部分，其假執行之聲請，已失所附
    麗，併予駁回。
七、本件為判決之基礎已臻明確，兩造其餘之攻擊或防禦方法及
    證據，經本院斟酌後，認為均不足以影響本判決之結果，亦
    與本案爭點無涉，自無逐一詳予論駁之必要，併此敘明。
八、據上論結，本件原告之訴為一部有理由、一部無理由，依民
    事訴訟法第79條、第85條第2 項、第385 條第1 項前段、第
    390 條第2 項、第392 條第2 項，判決如主文。
中    華    民    國    98    年    7     月    17    日
                  民事第五庭    法  官  胡宏文
以上正本係照原本作成
如對本判決上訴，須於判決送達後20日內向本院提出上訴狀
中    華    民    國    98    年    7    月     20    日
                                書記官  曾寶生


司法院資訊處製作；財團法人民間司法改革基金會備份。
